臺灣桃園地方法院民事判決　　　　　　　 94年度訴字第834號
原　　　告　甲○○
　　　　　　呂佩琳
　　　　　　乙○○
共　　　同
訴訟代理人　陳文雄律師
被　　　告　丙○○
訴訟代理人　韓邦財律師
　　　　　　鄧湘全律師
上列當事人間請求給付補償金事件，於民國94年11月24日言詞辯
論終結，本院判決如下：
    主  文
原告之訴及假執行之聲請均駁回。
訴訟費用由原告負擔。
    事實及理由
一、本件原告起訴主張：緣坐落桃園縣蘆竹鄉○○段第726 （嗣
    分割增加726-3 地號）、658-2 、659 （嗣分割增加659-3
    地號）、660-2 （嗣併入659 地號）、664-1 （嗣分割增加
    664-35地號）、724-3 （嗣分割增加724-6 地號）、729-3
    地號土地，原係被告之父呂銳智（已歿）所有，為規避贈與
    稅，先於民國79年5 月21日以「買賣」為原因，於同年6 月
    6 日移轉登記予訴外人呂理寬，嗣於80年4 月30月再以「買
    賣」為原因，由呂理寬於80年5 月13日移轉登記予被告。又
    因呂銳智為本件贈與行為之時，於87年4 月19日出具呂氏第
    17代家產分派備忘錄，載明就系爭土地出售所得，呂政義之
    子女即原告可得10分之1 ，查系爭土地已被桃園縣政府徵收
    ，被告獲得土地補償費為新台幣（下同）54,027,054元，故
    依系爭備忘錄之記載，原告各可分得1,800,901 元，爰依系
    爭備忘錄之約定，提起本件訴訟，並聲明：（一）被告應給
    付原告各1,800,901 元，及均自94年5 月11日起至清償日止
    ，按週年利率5%計算之利息。（二）願供擔保，請准為假執
    行之宣告。
二、被告則以：原告既自認系爭土地係由被告之父呂銳智贈與被
    告，亦即系爭土地之所有權已歸屬被告所有，根本不可能再
    由呂銳智加以分配之情形發生，被告否認系爭備忘錄之真正
    ，亦從未知悉有系爭備忘錄存在，且縱系爭備忘錄為真正，
    惟系爭土地所有權既屬被告所有，呂銳智以他人之土地為分
    配，對真正權利人即被告亦不生效力等語，資為抗辯，並聲
    明：如主文所示。
三、原告主張坐落桃園縣蘆竹鄉○○段第726 （嗣分割增加726-
    3 地號）、658-2 、659 （嗣分割增加659-3 地號）、660-
    2 （嗣併入659 地號）、664-1 （嗣分割增加664-35地號）
    、724-3 （嗣分割增加724-6 地號）、729-3 地號7 筆土地
    原係被告之父呂銳智所有，為規避贈與稅，先於79年5 月21
    日以買賣為原因，於同年6 月6 日移轉登記予呂理寬，嗣於
    80年4 月30月再以買賣為原因，由呂理寬於80年5 月13日移
    轉登記予被告，呂銳智、呂理寬及被告因前開逃漏稅捐犯行
    ，業經本院以87年度訴字第451 判決有罪確定，嗣於93年11
    月，被告就前開7 筆土地與桃園縣政府協議價購，價購款共
    計54,027,054元已由被告領取，原告均為呂政義之子女，呂
    政義則為呂銳智之子等情，為被告所不爭執，復有原告提出
    戶籍謄本、舊土地登記簿謄本、本院87年度訴字第451 號刑
    事判決書為證，並有桃園縣政府94年7 月8 日府教國字第09
    40181298號函檢送之協議價購契約書為證，應堪信為真正。
四、原告復主張其祖呂銳智曾書立系爭備忘錄載明被告就系爭7
    筆土地出售所得，原告可獲分配10分之1 ，被告對此亦表同
    意，依系爭備忘錄之記載，被告應給付其可獲分配之土地價
    款，被告則以前揭情詞置辯，茲本件之爭點為系爭備忘錄是
    否為真正？被告是否曾同意按系爭備忘錄分配系爭7 筆土地
    出售所得價款？按當事人主張有利於己之事實者，就其事實
    有舉證之責任，民事訴訟法第277 條前段定有明文。原告主
    張系爭備忘錄係由呂智銳所書立，且被告就系爭備忘錄之內
    容曾表同意乙節，為被告所否認，是原告就此事實應負舉證
    之責。經查，經傳喚呂智銳之女趙呂富媛、丁○○及趙呂富
    媛之夫戊○○均證稱：未曾見過系爭備忘錄，亦未聽聞呂智
    銳在世時，有意將系爭土地出售所得款分配予呂政義或其子
    女等語（見本院94年9 月15日言詞辯論筆錄）；苟系爭備忘
    錄為真，則依系爭備忘錄之記載證人趙呂富媛、丁○○將可
    各獲分配系爭7 筆土地出售所得之價購款達5,402,704 元，
    利益非微，若非確無分派家產之事，證人趙呂富媛、丁○○
    應無棄該利益不顧而為不利於己之前開證述之理，是渠等證
    述應堪採信，而原告就被告曾同意按系爭備忘錄分配系爭7
    筆土地出售所得價購款乙節，亦始終無法舉證以實其說，是
    原告主張不足憑採。
五、綜上所述，原告主張被告曾同意按呂銳智書立之系爭備忘錄
    分配系爭7 筆土地出售所得價款，要屬不能證明，從而，原
    告依系爭備忘錄之約定，請求被告給付其各1,800,901 元及
    法定遲延利息，為無理由，應予駁回。原告之訴既經駁回，
    其假執行之聲請亦失所附麗，應併予駁回。
六、至原告另請求鑑定系爭備忘錄上呂銳智之簽名是否真正乙節
    ，查系爭備忘錄上僅有呂銳智之簽名，未經被告簽認，是系
    爭備忘錄縱為呂銳智所書立，亦不足證明被告就系爭備忘錄
    之內容曾表同意，而原告就此亦表明無法提出證據證明，是
    認原告請求將系爭備忘錄送請鑑定乙節，應無必要，附此敘
    明。
七、據上論結，本件原告之訴為無理由，依民事訴訟法第78條、
    第85條第1項前段，判決如主文。
中　　華　　民　　國　　94　　年　　12　　月　　8  　　日
                  民事第一庭    法　官　賴惠慈
以上正本係照原本作成
如對本判決上訴，須於判決送達後20日內向本院提出上訴狀
中　　華　　民　　國　　94　　年　　12　　月　　8 　　日
                                書記官　黃泰能
